【裁判字號】    97,易,1194
【裁判日期】    970528
【裁判案由】    侵占
【裁判全文】
臺灣板橋地方法院刑事判決              97年度易字第1194號
公  訴  人  臺灣板橋地方法院檢察署檢察官
被      告  甲○○
上列被告因侵占案件，經檢察官提起公訴（96年度偵字第11606
號），本院依簡式審判程序判決如下：
    主  文
甲○○連續犯業務侵占罪，處有期徒刑壹年貳月，減為有期徒刑
柒月，緩刑年。
    事  實
一、甲○○係設址在臺北縣板橋市○○路六十三號「名童企業有
    限公司」（下稱名童公司）之業務員，負責名童公司業務推
    展、運送貨物及代收廠商貨款等工作，為從事業務之人，詎
    其竟意圖為自己不法所有，基於概括之犯意，自民國九十四
    年六月間起至同年七月間止，以變易持有為所有之意思，連
    續將該段期間內代為收取之貨款合計新臺幣（下同）四十六
    萬四千三百八十一元予以侵占入己，據為所有。嗣經名童公
    司清查後，發覺有異，始獲悉上情。
二、案經名童公司告訴臺灣板橋地方法院檢察署檢察官偵查後提
    起公訴。本院於準備程序進行中，甲○○就被訴事實為有罪
    之陳述，經告知簡式審判程序之旨，並聽取各當事人之意見
    後，本院合議庭裁定由受命法官獨任進行簡式審判程序。
    理  由
一、上開犯罪事實，業據被告甲○○於偵訊及本院審理時坦承不
    諱，核與證人即告訴代理人游宜學、證人即告訴人公司會計
    陳黎君之於偵查時之證述相符，並有告訴人名童公司出具之
    刑事告訴狀、被告債務資料明細表、被告親寫之帳款紀錄單
    、被告親寫之客戶帳款說明、帳款紀錄各一份附卷可稽，足
    認被告前揭自白與事實相符，堪予採信。本案事證明確，被
    告犯行洵堪認定，自應依法論科。
二、按行為後法律有變更者，適用行為時之法律。但行為後之法
    律有利於行為人者，適用最有利於行為人之法律，刑法第二
    條第一項定有明文。又比較時應就罪刑有關之共犯、未遂犯
    、想像競合犯、牽連犯、連續犯、結合犯，以及累犯加重、
    自首減輕暨其他法定加減（如身分加減）與加減例等一切規
    定，綜其全部罪刑之結果而為比較。（最高法院九十五年第
    八次刑事庭會議決議參照）。查被告行為後，刑法第五十六
    條有關連續犯，及同法第三百三十六條第二項業務侵占罪之
    法定刑中有關罰金刑等規定，均於九十五年七月一日修正施
    行，茲就比較情形分述如下：
  (一)被告行為後，刑法第五十六條連續犯之規定業已刪除，並於
    九十五年七月一日施行，則被告之犯行，因行為後新法已刪
    除連續犯之規定，此刪除雖非犯罪構成要件之變更，但顯已
    影響行為人刑罰之法律效果，自屬法律有變更，比較修正前
    、後法律適用結果，修正後之規定並未較有利於被告。
  (二)按刑法第三百三十六條第二項業務侵占罪法定刑內有關得併
    科罰金刑之部分，依修正後刑法施行法第一條之一及刑法第
    三十三條第五款等規定，所得併科之罰金刑最高為新臺幣九
    萬元、最低為新臺幣一千元，然依被告行為時即修正前之刑
    法及罰金罰鍰提高標準條例之規定，該罪得併科之罰金刑經
    提高倍數後，最高額雖與修正後之規定相同，惟最低額部分
    顯較修正後為輕。因此，比較上述修正前、後之刑罰法律，
    修正後之相關規定並未較有利於被告。
  (三)綜合上述修正前、後條文而為比較，依刑法第二條第一項前
    段之規定，自應整體適用被告行為時即修正前刑法之規定，
    應予敘明。
三、核被告所為，係犯刑法第三百三十六條第二項之業務侵占罪
    。被告先後多次犯行，時間緊接，觸犯構成要件相同之罪，
    顯係基於概括犯意為之，為連續犯，應依修正前刑法第五十
    六條之規定論以一罪，並加重其刑。爰審酌被告之素行、犯
    罪動機、手段、侵占之金額（共新臺幣四十六萬四千三百八
    十一元），及其犯後在本院審理時始自知事證明確而坦承犯
    行，且與告訴人達成和解之態度等一切情狀，量處如主文所
    示之刑，以資懲儆。又被告甲○○前未曾受有期徒刑以上刑
    之宣告，有臺灣高等法院被告前案紀錄表一份附卷可稽，其
    因一時失慮，偶罹刑典，業已與被害人達成和解，有和解書
    一份在卷可稽，經此科刑教訓，應能知所警惕，信無再犯之
    虞，本院認被告上開宣告之刑以暫不執行為適當，爰併宣告
    緩刑三年，以啟自新（依最高法院九十五年刑事庭第八次決
    議，犯罪在新法施行前，新法施行後，緩刑之宣告，應適用
    新法之規定）。又被告本案犯罪之時間在九十六年四月二十
    四日以前，合於中華民國九十六年罪犯減刑條例第二條第一
    項第三款之減刑條件，應減其宣告刑二分之一如主文所示。
據上論斷，應依刑事訴訟法第273 條之1 第1 項、第299 條第1
項前段，刑法第2條第1項前段、第336條第2項、修正前第56條、
第74條第1項第1款，罰金罰鍰提高標準條例第1條前段，中華民
國九十六年罪犯減刑條例第2條第1項第3款、第7條，判決如主文
。
本案經檢察官靳開聖到庭執行職務。
中    華    民    國    97    年    5     月    28    日
                  刑事第三庭  法  官  王偉光
以上正本證明與原本無異
如不服本判決應於送達後十日內檢附理由向本院提出上訴狀
                              書記官  陳宥伶
中    華    民    國    97    年    5     月    28    日
附錄本案論罪科刑法條全文：
刑法第三百三十六條
對於公務上或因公益所持有之物，犯前條第一項之罪者，處一年
以上七年以下有期徒刑，得併科五千元以下罰金。
對於業務上所持有之物，犯前條第一項之罪者，處六月以上五年
以下有期徒刑，得併科三千元以下罰金。
前二項之未遂犯罰之。


司法院資訊處製作；財團法人民間司法改革基金會備份。
